【裁判字號】    96,易,3378
【裁判日期】    970807
【裁判案由】    詐欺
【裁判全文】
臺灣板橋地方法院刑事判決              96年度易字第3378號
公  訴  人  臺灣板橋地方法院檢察署檢察官
被      告  甲○○
上列被告因詐欺取財案件，經檢察官提起公訴（96年度偵字第18
193 號），本院判決如下：
    主  文
甲○○幫助犯詐欺取財罪，處拘役肆拾日，如易科罰金，以新臺
幣壹仟元折算壹日，減為拘役貳拾日，如易科罰金，以新臺幣壹
仟元折算壹日。
    事  實
一、甲○○在預見將自己名義申請之行動電話易付卡提供予他人
    任意流通、使用，該易付卡所附之電話號碼可能會被人利用
    作為犯詐欺取財犯罪之工具，使他人實施之詐欺取財犯罪易
    於遂行之情形下，竟基於幫助他人實施詐欺取財犯罪之不確
    定犯意，於民國95年9 月26日至96年1 月31日之間某日，在
    臺中市某處，將其於95年9 月26日申請取得之0000000000號
    行動電話號碼易付卡，提供予真實姓名年籍不詳之成年男子
    流通使用，嗣經某詐騙集團成員以不詳之方式取得上述易付
    卡。取得甲○○上開易付卡之詐欺集團成員（成年人），進
    而意圖為自己不法之所有，於96年1 月間，在蘋果日報專業
    版刊登「鴻運信貸」、「0000000000邱小姐」之不實廣告，
    適有住於宜蘭縣羅東鎮之乙○○（詳細住址詳卷）見到該廣
    告後，撥打廣告所留之聯絡電話號碼，與行詐者商談協助貸
    款事宜，行詐者接續謊稱：乙○○應先給付風險保險費用、
    稅款、律師出門費云云，使乙○○誤信為真實，陷於錯誤，
    接連於同年月31日12時許，在位於羅東鎮○○路165 號之第
    一商業銀行羅東分行，依行詐者之指示，匯款新臺幣（下同
    ）26,800元至對方提供之丙○○（業已審結）名義之上海商
    業儲蓄銀行蘆洲分行（設於臺北縣蘆洲市○○路）帳號0000
    00 00000000 號帳戶內，於96年2 月1 日，分別在羅東南門
    郵局、第一商業銀行羅東分行，依行詐者之指示，各匯款25
    ,000 元 、16,500至對方提供之丙○○名義之上開帳戶內（
    另有一筆32 ,000 元係於同年2 月5 日匯至其他人之帳戶）
    ，各該款項隨即為人於匯款當日提領一空。嗣乙○○因對方
    提供停用之電話號碼，始知受騙，報警處理。
二、案經被害人乙○○訴由宜蘭縣警察局羅東分局轉由臺北縣政
    府警察局蘆洲分局報由臺灣板橋地方法院檢察署檢察官偵查
    起訴。
    理  由
壹、認定犯罪事實所憑之證據及理由：
一、訊據被告甲○○矢口否認有何幫助詐欺之犯行，辯稱：我有
    申請上開門號的易付卡，但我沒有交給別人，我是遺失，我
    是申辦手機號碼當時就弄丟易付卡，我是在台中一中附近遺
    失的，遺失時就馬上打電話給我母親，我沒有去辦遺失是因
    為我覺得不重要（又稱：因為要補1 百元，當時沒想那麼多
    ），因為我還有另一支手機，我當時打電話給我母親要她幫
    繳另支手機的電話費；當時是與手機外殼一起遺失，因為我
    是在走路時要裝時一併掉的，我邊走邊要摺開才掉的，我回
    頭去看地下，因為人很多，非常擠，當時我與朋友一起去逛
    ，我朋友也在趕時間，所以沒有撿云云（見本院97年2 月22
    日筆錄第2 頁、本院97年7 月24日筆錄第6 至7 頁）。
二、經查：
    (一)上揭易付卡行動電話號碼係由被告甲○○本人於95年9 月
      26日申請，迄96年1 月31日其均未申請停用之事實，為被
      告甲○○自承在卷，並有通聯調閱查詢單1 份在卷可證。
      被告甲○○雖以前詞為辯，惟查：被告甲○○若確係在行
      走之間當場掉落行動電話易付卡及手機外殼，其在明知掉
      落、自稱無錢而需其母支付另一手機電話費、及知再申請
      易付卡需另繳費用之情況下，僅因人多及友人趕時間，竟
      不回身彎腰拾起自己甫申請取得之電話易付卡及手機外殼
      ，顯與常情有悖，被告甲○○所稱遺失之說，實難採信。
      而證人即被告之母吳美鈴於本院固證稱：甲○○在某星期
      六下午，用公用電話打給我，說他的易付卡己丟掉，身上
      沒有錢，要我給他錢去辦易付卡，我要他去辦遺失，他說
      他身上沒有錢，因為要辦新卡還要付錢，當時我在家中，
      他要我幫他去辦一張新卡，他說他人在台中一中那裡云云
      （見本院97年7 月24日筆錄第5 至6 頁）。惟姑且不論被
      告甲○○稱：申請易付卡當天即遺失易付卡並立刻打電話
      給其母云云，而被告甲○○申請易付卡之日為95年9 月26
      日，當日為星期二，此有萬年曆在卷可資核對，顯非證人
      吳美鈴所稱之星期六，且因證人吳美鈴所述易付卡遺失之
      情係單方面聽自被告甲○○之說詞，被告甲○○說詞既難
      採信，則證人吳美鈴之證言自亦難採為有利於被告甲○○
      認定之證據。
    (二)被害人乙○○係遭不詳人士以前揭方法詐騙，並將如前所
      示之金額匯款至上揭帳戶內之事實，為證人乙○○於警詢
      中證述甚詳。對於被害人乙○○於警詢中證述之證據能力
      ，公訴人、被告甲○○於本院審判程序中始終未予爭執而
      同意得作為證據（被告甲○○對被害人所證述之被害過程
      內容均無意見，僅稱：非其本人詐騙，其係遺失易付卡）
      ，本院斟酌被害人乙○○於警詢中係單純陳述被害之過程
      ，依該筆錄作成時之情況，認為適當，依刑事訴訟法第15
      9 條之5 第1 項之規定，被害人乙○○之警詢筆錄應具有
      證據能力。並有蘋果日報之廣告、匯款申請書影本及上海
      商業儲蓄銀行蘆洲分行96年3 月21日上蘆洲字第09600064
      號函檢送之丙○○上開帳戶之開戶資料、交易往來明細附
      卷可證。
    (三)被告甲○○就其遺失易付卡之辯解，顯屬虛偽，業見前述
      。且查詐欺集團既利用被告申請之行動電話號碼作為登報
      詐騙之聯絡工具，且確有被害人因受騙而撥打該電話號碼
      ，衡情該詐欺集團當無可能選擇一隨時可能遭人掛失而無
      法使用之電話號碼作為詐騙之用，否則，倘該詐欺集團尚
      未及實施詐欺犯行，該電話號碼申請人已先行將易付卡報
      遺失，則該詐欺集團豈非徒勞無功？此益徵被告甲○○上
      開電話號碼易付卡，絕非詐欺集團偶然拾得所使用，而係
      被告甲○○自行交付予他人供任意流通，致為詐欺集團成
      員取得並得以放心使用無疑。至於證人丁○○固為出面為
      詐騙集團成員收購金融帳戶、易付卡之人，但0000000000
      號易付卡並非其經手之事實，為證人丁○○於本院證述在
      卷（見本院97年7 月24日筆錄），因詐欺集團成員取得金
      融帳戶、易付卡之途徑非僅丁○○一人，證人丁○○不識
      被告甲○○，亦不能為有利於被告甲○○之證明。
    (四)復查：對電信公司申購使用易付卡並無任何特殊之資格限
      制，一般民眾皆可付費申請，且一人可於不同之電信公司
      申購使用多數之電話號碼使用，尚無任何困難，此乃眾所
      周知之事實，被告甲○○係有一般智識程度及社會經驗之
      成年人，對此應有所認知。而有犯罪意圖者，非有正當理
      由，竟使用他人提供之易付卡，客觀上自可預見其目的係
      隱瞞真正行為人之身分避免曝光，一般人本於普通認知能
      力應均易於瞭解。是依一般人之社會生活經驗，若見他人
      不以自己名義申購使用行動電話號碼易付卡，反而向人收
      集易付卡作為不明用途使用或流通，衡情對於該等易付卡
      所附之電話號碼可能供為詐欺等不法目的之使用，當有合
      理之預期，況且利用不相識之人申請之電話號碼從事詐欺
      等犯罪之用，早為傳播媒體廣為報導，被告甲○○為有社
      會經驗之成年人，其應可預見交付其名義之易付卡予他人
      流通、使用，有幫助從事詐欺犯行之人利用作為便於實行
      詐欺犯罪之可能，被告甲○○本於此一預見，卻仍將自己
      易付卡提供予他人在外流通、使用，以致自己完全無法了
      解、控制其易付卡所附之電話號碼之使用方法及流向，則
      被告甲○○應本具有縱有人利用該易付卡便於實施詐欺取
      財犯罪，亦不違背其本意之幫助詐欺之犯意甚明。
三、綜上所述，本件事證明確，被告甲○○所辯尚不足採，其本
    案犯行洵堪認定。
貳、論罪科刑部分：
一、核被告甲○○提供電話易付卡供他人遂行詐欺取財之行為，
    係犯刑法第339 條第1 項、第30條第1 項前段規定之幫助詐
    欺取財罪。本件正犯之行詐者固然有數次向被害人乙○○為
    行詐之動作，惟正犯之該等行詐作為，係基於一個詐欺之目
    的，利用同一機會為之，且侵害同一法益，其各次行詐動作
    之獨立性極為薄弱，依一般社會健全觀念，在時間差距上，
    均難以強行分開，在刑法評價上，皆以視為數個舉動之接續
    施行，合為包括之一行為予以評價，較為合理，應屬接續犯
    ，包括的論以一罪。被告甲○○係幫助詐欺集團成員為詐欺
    取財之犯行，為幫助犯，依刑法第30條第2 項規定，減輕其
    刑。
二、爰審酌被告甲○○提供電話易付卡供詐欺集團詐騙使用，助
    長詐騙財產犯罪之風氣，造成無辜民眾受騙而受有金錢損失
    ，且亦因被告甲○○提供個人易付卡，致使執法人員難以追
    查該詐騙犯罪人之真實身分，兼衡其犯罪之手段、生活狀況
    、智識程度、被害人因此所受之損害程度，及被告甲○○雖
    未坦承犯行，惟其於本案發生前尚無科刑紀錄，有臺灣高等
    法院被告前案紀錄表1 份在卷可考，而提供易付卡之犯情應
    較提供金融帳戶物件者為輕等一切情狀，量處如主文所示之
    宣告刑，並諭知易科罰金之折算標準。又被告甲○○本案犯
    行之犯罪時間係在96年4 月24日以前，所犯合於中華民國96
    年罪犯減刑條例所列減刑條件，應依該條例第2 條第1 項第
    3 款之規定，減其宣告刑之2 分之1 ，並依原宣告刑之標準
    ，諭知減刑後刑期之易科罰金折算標準。
據上論斷，應依刑事訴訟法第299 條第1 項前段，刑法第339 條
第1 項、第30條第1 項前段、第2 項、第41條第1 項前段，刑法
施行法第1 條之1 第1 項、第2 項前段，中華民國96年罪犯減刑
條例第2 條第1 項第3 款、第7 條，判決如主文。
中    華    民    國    97    年    8     月    7     日
                  刑事第二庭    審判長  法 官  王復生
                                        法 官  陳坤地
                                        法 官  楊千儀
以上正本證明與原本無異
如不服本判決應於送達後10日內向本院提出上訴狀
                                       書記官  陳秀慧
中    華    民    國    97    年    8     月    11    日
附錄本案論罪科刑法條全文：
中華民國刑法第339條
（普通詐欺罪）
意圖為自己或第三人不法之所有，以詐術使人將本人或第三人之
物交付者，處5年以下有期徒刑、拘役或科或併科1千元以下罰金
。
以前項方法得財產上不法之利益或使第三人得之者，亦同。
前二項之未遂犯罰之。


司法院資訊處製作；財團法人民間司法改革基金會備份。
